臺灣臺南地方法院刑事判決　　　　　　　　　　　　八十九年度訴字第一四五號
　　公　訴　人　臺灣台南地方法院檢察署檢察官
　　被　　　告　己○○
右列被告因誣告案件，經檢察官提起公訴（八十九年度偵字第一○三三四號），本院
判決如左：
    主  文
己○○共同意圖他人受刑事處分，向該管公務員誣告，處有期徒刑肆月。
    事  實
一、己○○於民國八十七年十二月一日，向丙○○、丁○○承租位於台南縣新營市○○路一九○號房屋經營「上弘電器行」，雙方約定租期自八十七年十二月一日起
    至八十八年十二月一日止，每月租金新台幣（下同）二萬元，詎己○○僅於八十
    八年二月十日、同年三月十二日及同年五月十九日繳納三期租金，且自八十八年
    六月起即未繳納租金，並於八十八年八月間因經商失敗而離開上址，惟私人物品
    則仍放置於該開租處，即不知去向。丙○○、丁○○乃於租約到期後之八十九年
    二月十一日以存證信函催告己○○將私人物品遷出上址，己○○亦不置理，丙○○、丁○○遂依雙方簽訂之房屋租賃契約第十七條規定，將己○○置於上址之物
    品視作廢物賣予舊貨商乙○○。嗣己○○於八十九年五月間返回上開租屋處，發
    現丙○○、丁○○未經其同意即將其私人物品變賣，心生不滿，竟圖使丙○○、
    丁○○受刑事處分，於八十九年七月一日與其妻翁麗如（未經檢察官起訴）具狀
    向臺灣臺南地方法院檢察署對丙○○、丁○○提出竊盜及侵占罪之告訴，並虛構
    事實誣指丙○○、丁○○竊取並侵占其置於租屋處價值三百多萬元之電器設備，
    並提出不實之貨品清單、及偽造之大正冷氣工程有限公司（以下簡稱大正公司）
    及統一冷凍機行（以下簡稱統一機行）估價單為證據，而誣告丙○○、丁○○涉
    有竊盜及侵占罪嫌，嗣經臺灣臺南地方法院檢察署檢察官偵查後，認丙○○、丁○○之犯罪嫌疑均屬不足，而於八十九年九月五日以八十九年度營偵字第八九七
    號對丙○○、丁○○為不起訴處分，經己○○聲請再議，復經臺灣高等法院臺南
    分院檢察署檢察官於八十九年十一月二日以八十九年度議字第八二三號命令，發
    回續查，再經臺灣臺南地方法院檢察署檢察官以八十九年度偵續字第一二七號處
    分不起訴確定。
二、案經臺灣臺南地方法院檢察署檢察官自動檢舉偵查起訴。
    理  由
一、訊據被告己○○固坦承其於前揭時、地，向臺灣臺南地方法院檢察署檢察官告訴
    被害人丙○○、丁○○共同涉犯竊盜、侵占等罪嫌之事實，惟矢口否認有何誣告
    犯行，辯稱：伊於八十七年間向丁○○承租上開房屋，但是與另一共有人丙○○
    簽租約，該屋為兩人共有，後來伊因經商失敗離開該處，但機器仍置放該處，當
    時租金每月二萬元，伊有告訴丁○○要晚一點付，東西伊仍放在該處，他說沒有
    關係，但租金要按期給付，當時伊沒有約定何時回來付租金，丁○○說如果伊租
    金拿來，東西就讓伊搬走，但伊於八十九年五月份回去找丁○○付租金時，屋內
    的東西已全部被搬走，全部東西的價值伊估計為三百多萬元，伊沒有誣告丙○○
    、丁○○，只是要他們把東西還給伊云云。經查：
（一）右揭事實業據證人即被害人丁○○到庭證述：「‧‧‧我有發存證信函限時告
      知被告回來取回物品，但被告均沒有回應。我自房屋出租給被告，至被告離開
      後，一年來我只拿到一個月的租金，因當時有很多債權人來向被告索債，我根
      本找不到他。因得不到被告的回應，後來，我有請朋友將屋內的廢棄物載去給
      舊貨商，他們在偵查中有出庭作證。之前，被告有回該屋將一些好的物品搬走
      。屋內留存的物品，根本沒有如被告所主張價值三百多萬元，當時他都沒有錢
      付租金，況被告已先行來搬走一車的貨物，怎可能留有三百多萬元的東西在屋
      內。」等語明確（見本院九十年五月三日訊問筆錄）。並經證人戊○○證述：
      「被告以前經營不善時，曾詢問我是否要購買其貨品，因價格談不攏，他出價
      二十幾萬元，我無法接受，後來我們就沒有再聯絡。但某一日，有一位朋友打
      電話給我，問我要不要估冷氣設備的舊貨，我去看時，才知道該地點為被告己○○承租的工廠，當時出面接洽的人是房東丁○○，我並有質疑該些貨品是我
      之前的老闆己○○所有，他說被告積欠他房租，又聯絡不到被告，該些貨品堆
      置該處，他無法將房子再出租給他人，所以問我要不要估該些舊貨，該些舊貨
      是工廠的全部舊貨，當時我估價十一萬元，並給付訂金三萬元，並先行載了一
      車的貨品如壓縮機、修理冷氣設備的工具，都是舊貨。後來我到家裡，準備卸
      貨時，我父親不同意我購買未經之前老闆（即被告）同意的貨品，所以我將該
      舊貨又載回去，丁○○有將款項還給我。後來，我知道乙○○有去向丁○○購
      買。」等語；證人乙○○證稱：「我是經朋友介紹說丁○○有些舊的冷氣設備
      要出售，我去估貨而認識的，詳細時間不太記得。當時是在被告承租的工廠估
      貨的，因同樣是做冷凍設備的同業，我曾經聽聞己○○經營不善，已經逃避債
      務，有些同業被他倒閉的情形，很多人在找他，丁○○並告訴我，他有寄存證
      信函給己○○，請他回來處理貨物，因他要將房屋出租，但被告一直未回來處
      理，所以他才要變賣該些貨品，於是我向他購買工廠內全部的舊貨，總價為十
      萬元左右。」等語；證人馮欣津亦於偵查中證稱：「己○○有欠我錢共一百多
      萬，我常去那邊且與丁○○皆為朋友，劉某有留存工具及舊冷氣，我想查封，
      但無價值故未查封，印象中存留約十台，另有冷卻水塔」等語明確（見本院九
      十年五月二十二日訊問筆錄及八十九年八月八日訊問筆錄），此外，並有房屋
      租賃契約及存證信函各一件附卷可憑，足見被害人丁○○所述被告未按期繳納
      房租，復因躲閉債務離去上址，迭經催告，被告又不出面處理，伊始將被告未
      搬走之物品賣予舊貨商乙節非虛，堪以採信。至被告所辯伊於離開承租處時，
      仍有價值三百萬元之貨品乙節，則為杜撰之詞，不足採信。
（二）又被告雖於臺灣臺南地方法院檢察署八十九年度營偵字第八七九號侵占案件偵
      查中提出其自行書寫之物品清單一紙為證，並於本院訊問時陳稱：「該廣告單
      是我在彰化時所寫的，之前，我要搬家時，就有先作紀錄，後來我再依據原稿
      抄上該廣告紙，我在偵查中有提出作證。當天檢察官問我時，我聽不清楚，才
      會回答該廣告單是於八十八年八月份離開時所寫」云云（見本院九十年五月二
      十二日訊問筆錄），惟觀之被告於偵查中，庭呈上開廣告紙時，尚於該廣告紙
      上記載「本張是八十八年八月份離開租處時所坐清單，己○○，八十九年七月
      二十七日」等字，有上開廣告紙之正反面影本一件附卷可憑，經檢察官當庭檢
      視上開清單，發覺該清單係以廣告紙之背面書寫，然正面之廣告內容竟係「率
      先響應阿扁總統三三三青年購屋政策，首創年息三％優惠專案」等標題，上開
      廣告單顯係八十九年三月份總統大選後所印製，檢察官乃質以：「為何這廣告
      單是今年（即八十九年）五月發行，而你稱去年搬出來所載？」，被告則答以
      ：「我去年寫的，隨便拿來寫的。這單子是我去年搬出來所寫的」，經檢察官
      再質以：「為何這單子是今年（即八十九年）五月發行，你在去年寫？」，被
      告則答以：「不知」（見八十九年七月二十七日偵訊筆錄），是被告辯稱係誤
      會檢察官之意思云云，顯不足採。被告復於上開侵占案件偵查中，提出大正公
      司及統一機行所出具之估價單各一紙以資證明伊之工廠確實有價值三百萬元之
      物品，然經檢察官傳訊大正公司及統一機行之負責人庚○○、甲○○，證人庚○○結證稱：「認識劉某，他為上弘負責人。在二、三年前有買貨，但很久未
      買了」、「（問：為何會有這估價單？）他說要做一件工程需這貨物，他要賺
      一手，時間是約半個月前，要我幫他找這些東西，價格他說要自己寫，產品名
      是我要填載，日期是他要寫的，因價格他要賺一手才由他寫，其實他是要騙這
      估價單。」，證人甲○○亦結證稱：「四年來他共與我做過四千多元生意，還
      欠我三千多元」、「估價單是半個月前他找我寫的，他說要做工程估價用，日
      期他叫我不要寫，他與另一女子來我處」等語明確（見八十九年八月三十日偵
      訊筆錄），益證被告所述伊租屋處有價值三百多萬元之機器設備乙節，不足憑
      採。則被告身為「上弘電器行」之負責人，理應對其工廠內之貨品數量、價值
      知之甚詳，竟率爾以不實之物品清單及估價單等物，虛構其有價值三百多萬元
      之物品遭被害人丙○○、丁○○竊取、侵占，而提出竊盜、侵占罪嫌告訴，益
      徵被告確有誣告故意甚明。
（三）按告訴人所訴事實不能證明其係屬實，在對於被訴人為不起訴處分確定者，固
      不能謂告訴人因此即應負誣告罪責，然此必以告訴人有出於誤會或懷疑被訴人
      有此事實，或對其事實張大其詞而為申告之情形，始足以當之，若告訴人以自
      己親歷被害事實，堅指被訴人有犯罪行為，指名向該管公務員告訴，經不起訴
      處分，認被訴人無此犯罪事實者，即不能謂告訴人不應負誣告罪責，最高法院
      三十二年度上字第一八四號判例意旨可參。又所謂誤認他人有犯罪嫌疑而可認
      其無誣告之故意，必在告訴人未親歷其事，僅由輕信傳說懷疑誤會之情形下始
      能發生，若以自己親歷之事實，堅指他人有犯罪行為，向該管公務員告訴，即
      不得謂其無誣告之故意，最高法院七十二年台上字第八一七六號、七十五年台
      上字第三○二○號、七十六年台上字第三○八六號判決意旨參照。本件被害人
      確實將被告所留存於系爭房屋之物品賣予舊貨商即證人乙○○十萬元等情雖如
      前述，然被告於對被害人提出告訴之際，既明知被害人僅將其留置於系爭房屋
      之價值約十萬餘元之雜物變賣，是其具狀告訴被害人之內容即與其本身所認知
      者有間，再者，倘被告僅係因不知法律，且又急於取回其所留置於系爭房屋內
      之物品，始具狀向偵查機關提出竊盜、侵占之告訴，則被告亦僅需將其遭被害
      人變賣之物品據實以告，然被告竟捨此途，遽而誣指被害人竊取、侵占子虛烏
      有之物品，甚而提出不實之貨品清單及估價單，究其行徑實欲入被害人於罪之
      意至明，揆諸上開說明，被告既係以自己親歷被害事實，堅指被害人有竊盜、
      侵占之犯行，自不得以被告僅係誇大其詞或不知法律而卸免刑責。
（四）再被告告訴被害人涉犯竊盜、侵占罪嫌，經檢察官偵查後，以被害人二人犯罪
      嫌疑均屬不足，而於八十九年九月五日以八十九年度營偵字第八九七號對丙○○、丁○○為不起訴處分，經己○○聲請再議，復經臺灣高等法院臺南分院檢
      察署檢察官於八十九年十一月二日以八十九年度議字第八二三號命令，發回續
      查，再經臺灣臺南地方法院檢察署檢察官以八十九年度偵續字第一二七號處分
      不起訴確定在案，有上開處分書、命令各一件在卷可參，綜上所述，本案事證
      明確，被告犯行堪以認定，應依法論科。
二、核被告己○○所為，係犯刑法第一百六十九條第一項之誣告罪。被告與其妻劉麗
    如就上開犯行間，有犯意聯絡及行為分擔，均應論共同正犯。被告意圖他人受刑
    事處分，而偽造估價單之行為，已為其誣告犯行所吸收，不另論罪。爰審酌被告
    前無前科紀錄，素行良好，然承租他人房屋，未按期繳納租金，於租約到期後猶
    將私人物品放置於所承租之屋中，即不知去向，亦不出面處理，使被害人無法再
    行將房屋出租他人，復僅因被害人行使權利將屋內物品變賣充抵租金，即以不實
    事項濫行誣告，非但浪費訴訟資源，亦使被害人無端遭受不實訴追之損害，且犯
    後猶飾詞卸責，毫無悔意等一切情狀，量處如主文所示之刑，以資儆懲。
據上論斷，應依刑事訴訟法第二百九十九條第一項前段，刑法第二十八條、第一百六
十九條第一項，判決如主文。
中      華      民      國    九十一    年      十      月       七     日
                                  臺灣臺南地方法院刑事第三庭
                                      審判長  法  官  陳振謙
                                              法  官  吳勇輝
                                              法  官  孫淑玉
右正本證明與原本無異。
如不服本判決，應於判決送達後十日內，向本院提出上訴狀（應附繕本）。
                                              書記官  陳月珍
中      華民      國    九十一    年      十      月       八     日
附錄本案論罪科刑法條全文：
中華民國刑法第一百六十九條
意圖他人受刑事或懲戒處分，向該管公務員誣告者，處七年以下有期徒刑。
意圖他人受刑事或懲戒處分，而偽造、變造證據，或使用偽造、變造之證據者，亦同
。
